臺灣屏東地方法院刑事判決　　　　　　　 96年度訴字第368號
公　訴　人　臺灣屏東地方法院檢察署檢察官
被　　　告　甲○○
上列被告因違反毒品危害防制條例案件，經檢察官提起公訴（96
年度毒偵字第315 、447 號），被告於準備程序中先就被訴事實
為有罪之陳述，本院合議庭裁定改依簡式審判程序審理，判決如
下：
    主  文
甲○○施用第一級毒品，累犯，處有期徒刑拾月；又施用第二級
毒品，累犯，處有期徒刑肆月。應執行有期徒刑壹年。
    事  實
一、甲○○前因竊盜、妨害自由等案件，經本院分別於民國95年
    1 月30日、95年2 月20日以94年度簡字第1626號、95年度簡
    字第16號判決判處有期徒刑4 月、拘役59日確定，2 罪接續
    執行，並於95年10月21日縮刑期滿執行完畢。另因施用毒品
    案件，經本院裁定送觀察、勒戒後，因認無繼續施用毒品傾
    向，於95年4 月24日執行完畢出所轉執行上開案件之徒刑，
    並由臺灣屏東地方法院檢察署檢察官於95年5 月1 日以95年
    度毒偵字第28號為不起訴處分確定。詎其猶不知悔改，於前
    揭觀察、勒戒執行完畢釋放後5 年內，復基於施用第一級毒
    品海洛因之犯意，於96年1 月10日21時許往前回溯72小時內
    之某時至96年1 月22日18時53分許往前回溯72小時內之某時
    止，在屏東縣里港鄉土庫國小廁所內或屏東縣里港鄉某公廁
    內等處所，以將海洛因摻入香菸內吸食之方式及約每1 、2
    日施用1 次之頻率，施用海洛因多次。另基於施用第二級毒
    品甲基安非他命之犯意，於96年1 月10日21時許往前回溯72
    小時內之某時，在屏東縣里港鄉土庫國小廁所內，以將安非
    他命置入玻璃球內燒烤產生煙霧吸食之方式，施用第二級毒
    品甲基安非他命1 次。嗣為警於（一）96年1 月10日17時30
    分許，在屏東縣鹽埔鄉○○村○○路41號前查獲，且經其同
    意對其採尿送驗，其尿液呈嗎啡及甲基安非他命陽性反應；
    （二）96年1 月22日15時許，在屏東縣里港鄉三部村江南巷
    2-4 號，因竊盜案件為警查獲而經其同意驗尿，其尿液呈嗎
    啡陽性反應，始知悉上情。
二、案經屏東縣警察局里港分局暨高雄縣政府警察局旗山分局報
    告臺灣屏東地方法院檢察署檢察官偵查起訴。
    理  由
一、本案被告甲○○所犯為死刑、無刑徒刑或最輕本刑為3 年以
    上有期徒刑以外之罪，其於準備程序中就被訴事實為有罪之
    陳述，經法官告知簡式審判程序之旨，並聽取公訴人、被告
    之意見後，本院依刑事訴訟法第273 條之1 第1 項規定，裁
    定由受命法官獨任進行簡式審判程序，合先敘明。
二、上開犯罪事實，業據被告於警詢及本院審理時坦承不諱，且
    被告於96年1 月10日、96年1 月22日經警採其尿液送驗結果
    ，96年1 月10日採集之尿液確呈嗎啡及甲基安非他命陽性反
    應，而96年1 月22日採集之尿液呈嗎啡陽性反應，此有臺灣
    檢驗科技股份有限公司96年1 月24日、96年2 月2 日報告編
    號KＺ00 0000000000 、KＺ000000000000號濫用藥物尿液檢驗
    報告、屏東縣警察局里港分局毒品案件涉嫌人尿液採證編號
    姓名對照表、高雄縣政府警察局旗山分局毒品危害防制條例
    案件嫌犯代號與真實姓名對照表各1 紙在卷可稽，足認被告
    自白確與事實相符，應可採信。又被告前因施用毒品案件，
    經送觀察、勒戒後，因認無繼續施用毒品傾向，於95年4 月
    24 日 執行完畢出所轉執行上開案件之徒刑，並由臺灣屏東
    地方法院檢察署檢察官於95年5 月1 日以95年度毒偵字第28
    號為不起訴處分確定一情，有臺灣高等法院被告前案紀錄表
    及臺灣屏東地方法院檢察署刑案資料查註紀錄表各1 份在卷
    可稽。是被告於前揭觀察勒戒執行完畢後5 年以內再犯本件
    施用第一級、第二級毒品犯行之事證明確，堪以認定，應依
    法論科。
三、論罪科刑：
（一）施用毒品行為為集合犯：
    1.依最高法院86年臺上字第3295號判例意旨，數行為於同時
      同地或密切接近之時地實施，侵害同一之法益，各行為之
      獨立性極為薄弱，依一般社會健全觀念，在時間差距上，
      難以強行分開，在刑法評價上，以視為數個舉動之接續施
      行，合為包括之一行為予以評價，較為合理，方屬接續犯
      之範疇。足見「接續犯」之成立係以時、空密接性為前提
      要件，即透過對於同一法益之同種類侵害行為繼續不間斷
      之實行，業已稀釋個別行為之獨立性，致使刑法評價時將
      之視為單一、整體之犯罪行為，以符合社會一般人對於行
      為概念之認知，並與行為人之犯罪目的相互結合。惟被告
      多次施用海洛因之行為期間約為12日，施用海洛因之頻率
      為每1 、2 日施用1 次，各次犯行間明顯可分而具有獨立
      性，核與前揭判例意旨所稱「數行為於同時同地或密切接
      近之時地實施」之特性並不相符，已難認合於「接續犯」
      之前提要件。
    2.至於學理上「包括一罪」概念中，與施用毒品之犯罪型態
      較有關聯者，應屬「集合犯」之態樣，此即依一般社會通
      念，特定犯罪行為具有反覆實施之特性，立法者於制定刑
      罰法律之初，亦已認知該種行為類型之反覆性，而有意藉
      由法條中客觀構成要件之行為要素，涵括上開具有反覆實
      施特性之數個犯罪行為，仍僅接受一次刑法之評價為已足
      。施用毒品犯罪通常極易成癮，一旦身染毒癮，即有於短
      時內密集施用之傾向，是就業已成癮之施用毒品者而言，
      如將個別施用行為在刑法上逐一評價並分別論處罪刑，恐
      係無視於該種犯罪類型反覆實施之特性，而有使行為人承
      受過度且顯不相當刑罰之疑慮。此乃立法者於制定毒品危
      害防制條例時既依成癮性、濫用性及對社會危害性而將毒
      品分為4 級，且僅規定處罰施用第一、二級毒品，足見毒
      品危害防制條例所處罰施用第一、二級毒品，其構成要件
      之行為要素係具有成癮、濫用之反覆、延續實行，參諸同
      條例就施用第一級、第二級毒品者另有施予觀察、勒戒或
      強制戒治等戒除毒癮之保安處分，及倘行為人曾經刑事處
      遇方式助其戒斷毒癮，猶再犯施用毒品，足見原所據以實
      施之治療程序，顯然不能收其實效，而應依法追訴處罰等
      規定，據此可知，施用毒品之行為本身，顯然具有反覆性
      及延續性之特徵，準此，「施用」即屬此類犯罪之常態，
      倘認「施用」毒品，為數罪評價，恐與刑罰之過度評價禁
      止原則相悖。基此，將此反覆多次施用毒品犯行列入「集
      合犯」之實質一罪範疇，應屬合理。
    3.綜上所述，本件被告反覆多次施用海洛因之犯罪行為，時
      間甚為密集，施用頻率皆約為每1 、2 日施用1 次，且前
      因施用毒品案件，經送觀察、勒戒後，仍為本件多次施用
      毒品之行為，顯見被告有施用毒品之犯罪倚賴性，足認被
      告施用第一級毒品海洛因，乃係基於反覆施用第一級毒品
      海洛因之集合性犯罪故意，而於密切之時、地反覆延續實
      行施用第一級毒品之犯罪，依社會一般客觀上之觀察，符
      合一個反覆、延續性之行為觀念，揆諸前揭說明，被告多
      次施用海洛因之行為，應論以「集合犯」而為「包括一罪
      」，僅受一次之刑法評價。
（二）查海洛因、甲基安非他命分別係毒品危害防制條例第2 條
      第2 項第1 、2 款所定之第一、二級毒品，不得非法持有
      、施用。故核被告所為，係犯毒品危害防制條例第10條第
      1 項、第2 項施用第一級、第二級毒品罪。其於施用海洛
      因與甲基安非他命前持有海洛因與甲基安非他命犯行，各
      為其施用之高度行為所吸收，均不另論罪。又被告前因竊
      盜案件，經本院於95年1 月30日以94年度簡字第1626號判
      決判處有期徒刑4 月確定，甫於95年10月21日縮刑期滿執
      行完畢，有臺灣屏東地方法院檢察署刑案資料查註紀錄表
      及臺灣高等法院被告前案記錄表在卷可參，其於有期徒刑
      執行完畢後5 年以內故意再犯本件有期徒刑之上述2 罪，
      均為累犯，應均依刑法第47條第1 項規定加重其刑。被告
      所犯之前揭2 罪，犯意各別，行為互異，應分論併罰之。
      爰審酌被告前因施用毒品案件，經送觀察、勒戒後，竟仍
      未戒除施用毒品之惡習，復施用第一級、第二級毒品，戕
      害身心甚鉅，惟念其施用毒品乃戕害自己之健康，尚未危
      及他人，其犯罪之動機、方法、所生損害及生活狀況，及
      犯後坦承犯行，態度良好等一切情狀，分別量處如主文所
      示之刑，並定其應執行刑。
據上論斷，應依刑事訴訟法第299條第1項前段、第273條之1第1
項，毒品危害防制條例第10條第1 項、第2 項，刑法第11條前段
、第47條第1 項、第51條第5 款，判決如主文。
本案經檢察官潘國威到庭執行職務。
中　　華　　民　　國　　96　　年　　5　　月　　18 　　日
                  刑事第一庭    法  官  黃聖涵
以上正本證明與原本無異。
如不服本判決應於收受本判決送達後十日內向本院提出上訴書狀，
其未敘述上訴理由者，並得於提起上訴後十日內向本院補提理由
書狀（均須按他造當事人之人數附繕本）「切勿逕送上級法院」
中　　華　　民　　國　　96　　年　　5  　　月　　18   日
                                書記官  蘇雅慧
本件論罪科刑法條：
毒品危害防制條例第10條
施用第一級毒品者，處 6 月以上 5 年以下有期徒刑。
施用第二級毒品者，處 3 年以下有期徒刑。
